【裁判字號】    99,審易,4359
【裁判日期】    991110
【裁判案由】    詐欺等
【裁判全文】
臺灣高雄地方法院刑事判決            99年度審易字第4359號
公  訴  人  臺灣高雄地方法院檢察署檢察官
被      告  甲○○
上列被告因詐欺等案件，經檢察官提起公訴（99年度偵字第1654
8號、第19599號），嗣被告就被訴事實為有罪之陳述，經本院告
知簡式審判程序之旨，並聽取被告與公訴人之意見後，合議庭裁
定由受命法官獨任進行簡式審判程序，判決如下：
    主  文
甲○○犯竊盜罪，累犯，處有期徒刑肆月，如易科罰金，以新臺
幣壹仟元折算壹日。又犯竊盜罪，累犯，處有期徒刑肆月，如易
科罰金，以新臺幣壹仟元折算壹日。又幫助犯詐欺取財罪，累犯
，處有期徒刑肆月，如易科罰金，以新臺幣壹仟元折算壹日。應
執行有期徒刑拾月，如易科罰金，以新臺幣壹仟元折算壹日。
    事  實
一、甲○○前因毒品危害防制條例案件，經法院判處有期徒刑8
    月確定而入監服刑，於民國94年12月6日期滿執行完畢；又
    因毒品危害防制條例案件，經法院判處有期徒刑1年確定而
    入監服刑，嗣因適用中華民國九十六年罪犯減刑條例經減刑
    ，於96年7月16日減刑後期滿執行完畢（算入累進縮刑期間
    之臺灣高等法院前案紀錄表所載執行完畢日為96年7月7日，
    均構成累犯）。詎其猶不知悔改，復為下列之竊盜與幫助詐
    欺行為：
  (一)甲○○意圖為自己不法之所有，分別於98年9月26日13時55
    分許，在高雄市前鎮區○○○路95巷15號前，及於99年2月2
    日13時43分許，在高雄市前鎮區○○○路72巷20弄4號前，
    均以自備之筷子撬開高雄市政府工務局下水道工程處所有並
    設置於上開二處地面之不鏽鋼污水清掃孔蓋之方式，每次皆
    竊取2個不鏽鋼污水清掃孔蓋，得手後變賣得款新臺幣（下
    同）200元供己花用。嗣經警獲報，經調閱失竊地點之路口
    監視錄影畫面而循線查獲。
  (二)甲○○能預見將個人金融帳戶交予他人使用，可能遭充作人
    頭帳戶，成為詐欺取財犯罪之匯款、提款工具，竟仍基於幫
    助他人遂行詐欺取財之不確定故意，於99年1月間某日許，
    在不詳地點，將其所申辦之高雄銀行三多分行帳號00000000
    0000號帳戶（下稱高雄銀行帳戶）之存摺、提款卡與提款卡
    密碼等物，以500元的代價，販賣予真實姓名年籍均不詳之
    成年男子及所屬詐欺集團，容任該詐欺集團使用上開金融機
    構帳戶做為詐欺取財之犯罪工具。嗣詐欺集團成員取得甲○
    ○之高雄銀行帳戶後，即意圖為自己不法之所有，於99年1
    月22日13時許，撥打電話向乙○○佯裝為隔壁的黃太太，並
    以因需償還債務為由請求乙○○借款應急云云，致乙○○誤
    信為真而陷於錯誤，旋依詐欺集團成員之指示，至高雄市○
    鎮區○○路52號高雄銀行草衙分行臨櫃匯款10萬元至上開甲
    ○○之高雄銀行帳戶內。乙○○匯款後，詐欺集團又來電向
    乙○○借款，乙○○始知受騙，經報警處理而循線查悉上情
    。
二、案經高雄市政府警察局苓雅分局及高雄市政府訴請高雄市政
    府警察局前鎮分局移送臺灣高雄地方法院檢察署檢察官偵查
    起訴。
    理  由
一、本件被告甲○○所犯係死刑、無期徒刑、最輕本刑為3年以
    上有期徒刑以外之罪，其於準備程序進行中，就被訴事實為
    有罪之陳述，經受命法官告知簡式審判程序之旨，並聽取
    當事人之意見後，本院合議庭認無不得或不宜改依簡式審判
    程序進行之情形，爰依刑事訴訟法第273條之1第1項規定，
    裁定本件由受命法官獨任進行簡式審判程序。又本件卷內之
    證據資料，依同法第273條之2規定，不受同法第159條第1項
    關於傳聞法則規定之限制，依法均有證據能力，合先敘明。
二、上揭事實，業據被告於本院審理中坦承不諱，核與證人即高
    雄市政府工務局下水道工程處助理工程員曾子祥、證人即被
    害人乙○○於警詢中之證述相符，復有高雄市政府警察局前
    鎮分局扣押筆錄、扣押物品目錄表各1份、蒐證照片4張、現
    場監視器之錄影畫面翻拍照片6張、被告上開帳戶之開戶資
    料、交易明細查詢資料、乙○○之高雄銀行存摺存款類存入
    憑條影本等文書在卷可稽，足認被告之自白均與事實相符，
    得為認定犯罪之依據。從而，本件事證明確，被告上開竊盜
    及幫助詐欺取財之犯行，均堪以認定，應依法論科。
三、論罪科刑：
  (一)按刑法上之幫助犯，係對於犯罪與正犯有共同之認識，而以
    幫助之意思，對於正犯資以助力，而未參與實施犯罪之行為
    者而言，最高法院著有75年度台上字第1509號、84年度台上
    字第5998號及88年度台上字第1270號判決意旨可供參照。是
    以，如未參與實施犯罪構成要件之行為，且係出於幫助之意
    思提供助力，即屬幫助犯，而非共同正犯。本件被告將系爭
    帳戶之存摺、提款卡、密碼交付給真實姓名年籍不詳之成年
    人使用，其單純提供帳戶供人使用之行為，並不等同於向被
    害人施以欺罔之詐術行為，且亦無證據證明被告有參與詐欺
    取財犯行之構成要件行為，是被告所為，係對於詐騙集團成
    員遂行詐欺取財犯行，資以助力，揆諸上開判決意旨，自應
    成立幫助詐欺取財罪。
  (二)核被告甲○○如事實欄一、(一)所為，均係犯刑法第320條第1
    項之竊盜罪；其前開事實欄一、(二)所為，則係犯刑法第30條
    第1項前段、第339條第1項之幫助詐欺取財罪。被告所犯上
    開3罪，犯意各別、行為互殊，應予分論併罰。又被告有如
    事實欄所載受有期徒刑執行完畢之事實，有臺灣高等法院被
    告前案紀錄表1 份在卷可稽，其受徒刑之執行完畢，5 年以
    內故意再犯此3 件有期徒刑以上之罪，均為累犯，各應依刑
    法第47條第1 項之規定加重其刑。又被告並未實際參與如事
    實欄一、(二)所載之詐欺犯行，為幫助犯，所犯情節較正犯輕
    微，爰依刑法第30條第2 項規定，減輕其刑，並與前開累犯
    加重部分，依法先加後減之。爰審酌被告正值青壯之年，不
    思以正當方式取得財物，竟貪圖私慾，竊取他人之物，侵害
    他人財產法益，價值觀念偏差，應予導正，且其明知國內現
    今詐騙案件盛行之情形下，竟仍隨意提供帳戶資料與他人使
    用，其所為助長詐欺集團財產犯罪之風氣，使詐財事件層出
    不窮發生，造成社會互信受損，擾亂金融交易往來秩序，影
    響層面廣泛，更使執法人員難以追查該詐騙集團，造成被害
    人乙○○受有如事實欄所示之損失，並增加被害人求償之困
    難，且迄今未與被害人達成和解，亦未賠償被害人之損害，
    行為實有可議之處，惟念及被告於本院審理時終能坦承犯行
    ，態度尚可，所竊財物雖價值非鉅，但有可能因被告之竊取
    造成行車之危險，並考量其犯罪動機、目的、手段、智識程
    度及生活狀況等一切情狀，併參酌檢察官之具體求刑（1 年
    4 月），分別量處如主文所示之刑，並定其應執行之刑及易
    科罰金折算標準，以示懲儆。至被告用以竊取如事實一、(一)
    所示不鏽鋼污水清掃孔蓋之竹筷，因非違禁物，且未據扣案
    ，為避免執行之困難，爰不予宣告沒收，附此敘明。
據上論斷，應依刑事訴訟法273之1第1項、第284條之1、第299條
第1項前段，刑法第320條第1項、第30條第1項前段、第2項、第
339 條第1 項、第41條第1 項前段、第8 項、第47條第1 項、第
51 條 第5 款，刑法施行法第1 條之1 第1 項、第2 項前段，判
決如主文。
本案經檢察官李英霆到庭執行職務。
中    華    民    國    99    年    11    月    10    日
                  刑事第十庭    法  官  廖建瑜
                  以上正本證明與原本無異。
如不服本判決應於收受送達後10日內向本院提出上訴書狀，並應
敘述具體理由；如未敘述上訴理由者，應於上訴期間屆滿後20日
內向本院補提理由書（均須按他造當事人之人數附繕本）「切勿
逕送上級法院」。
中    華    民    國    99    年    11    月    10    日
                                書記官  林介欽

司法院資訊處製作；財團法人民間司法改革基金會備份。
